最高法院刑事判決　　　　　　　　　　　　　　　九十三年度台上字第四一二六號
　　上　訴　人　台灣高等法院檢察署檢察官
　　被　　　告　甲○○
右上訴人因被告偽造有價證券案件，不服台灣高等法院中華民國九十三年一月十五日
第二審判決（九十二年度上訴字第二一七一號，起訴案號：台灣台北地方法院檢察署
七十三年度偵字第一六一九三號），提起上訴，本院判決如左：
    主  文
原判決撤銷，發回台灣高等法院。
    理  由
本件原判決以公訴意旨略稱：被告甲○○與林劉秋菊 (業經第一審法院判決無罪確定
）夫妻二人意圖供行使之用，於民國七十二年十月下旬，林劉秋菊提供其所有彰化商
業銀行南豐分行票號第四五九○三七、四五九○六一號空白支票各一紙與甲○○，再
由甲○○偽造「林永生」之印章，蓋用於第四五九○三七、四五九○六一號之空白支
票上，分別偽造填寫發票日七十二年十一月二十一日、票面金額新台幣（下同）九萬
八千一百元及發票日七十二年十一月二十八日、票面金額六萬元，再持至台北市○○
街○段一一○號八一二室，向吳國光詐借現金十五萬八千一百元，致使吳國光陷於錯
誤如數借與，嗣支票屆期經提示均不獲兌現，吳國光始知受騙，因認被告涉犯刑法第
二百十七條第一項、第二百零一條第一項、第二項之罪嫌云云。惟經審理結果，認為
不能證明被告犯罪，因而撤銷第一審論處被告以偽造有價證券罪刑之判決，改判諭知
被告無罪，固非無見。
惟查：（一）客觀上採為判決基礎之證據雖已調查，而其內容尚未明瞭者，即與未經
調查無異，如遽行判決，仍屬應於審判期日調查之證據而未予調查。本件被告曾打電
話聯繫證人曾明園，要求曾明園委請告訴人吳國光撤銷對伊之告訴，並在交付予曾明
園之追訴權時效消滅之資料上書寫：「偽造有價證券罪屬於三年∫十年未滿徒刑，其
追訴權時效為十年，我已逃八年，再過二年就不必罰（冒用他人姓名時較重，否則很
輕，看情形也會判無罪）」、「通緝犯：通知三次不到庭者就列入通緝嫌犯而已，不
一定會有罪，秋菊就是如此」等情，已據證人曾明園於第一審法院調查時證述屬實，
且為被告所供承，並有該資料一紙附卷可證（見第一審九十一年度訴緝字第一○○號
卷第一四五、一四六、一四八頁），雖被告於第一審法院調查時供稱：「……這個支
票是曾明園交給他的媽媽……當時我交給他沒有蓋章的空白支票……後來曾明園卻偽
造我另外名字林永生的印章蓋在支票上面使用」、「（對於曾明園稱你有拿這份手寫
的資料，要他《叫吳國光》撤銷告訴，有何意見？）因為我認為這件案件，會牽涉到
曾明園自己和曾明園的母親」各等語（見同卷第四十四、一七二頁），惟果被告認本
件係曾明園偽造「林永生」之印章蓋在支票上面，觸犯偽造有價證券罪責，何以未直
接指責曾明園之行為已觸犯偽造有價證券之重罪，反在其交付曾明園之上開資料上，
載稱其現已逃亡八年，再過二年即逾追訴權時效？再被告於原審審理時供稱：「本案
的支票不是我開出去的，是公司會計開的，會計叫做鄭惠娃……支票是鄭惠娃開的，
她交給董事長曾明園」等語（見原審卷第一四○頁），指稱本件支票係由會計鄭惠娃
所簽發，其實情為何？非無疑義，既關係被告有無上述犯行之認定，自有詳加調查，
釐清真相之必要，原審未予究明，遽行判決，即有證據調查未盡之違誤。（二）被告
於第一審調查中辯以：「（你交給曾明園的支票上面如何記載？）金額和日期我沒有
寫，我只有寫發票人，發票人的部分我沒有蓋章」云云 (見第一審訴緝字第一○○號
卷第四十五頁），又其九十年十月二日刑事答辯狀載稱：「……六十年代末期，被告
與國立台中商專之同學曾明園合夥設立一貿易公司，由曾明園任董事長，被告任總經
理。初期即均使用被告之支票作為資金調度之用，後因被告無財產，曾明園方要求須
林劉秋菊之支票使用……為求公司運作，被告方承諾提供林劉秋菊之空白支票作為擔
保，且出具同意書承諾提供股票供曾明園作為需要資金調度時之擔保。而當被告所有
之股票均被曾明園抵銷殆盡後，曾明園竟在該空白支票上擅自加蓋「林永生」之印章
，交由其母親曾石珠璣提領兌現……」等語（見同卷第七十八頁），似指本件空白支
票原僅同意作為擔保之用，詎曾明園竟擅自加蓋「林永生」之印章，交由其母親曾石
珠璣提領等情。惟被告於第一審調查時所提出其立具交付曾明園之同意書載稱：「立
同意書人甲○○茲提供左列股票作為其所簽發本人支票或經其背書之支票付現擔保之
用…三‧期間自七十二年九月十二日起至七十三年九月十一日止一年。如有任何一張
支票發生退票，不解決時，可由保管人變賣，轉讓處理……」等語（見同卷第五十四
頁），果本件支票二紙，係前開同意書所稱應擔保之支票之一，依該同意書之記載，
被告所提供之股票係在擔保支票兌現之用，應待支票退票後，未予清償時，保管人始
可變賣求償。則苟本件支票自始未由被告完成發票之形式，執票人如何得能提示，並
於支票退票後，依前開同意書之規定，得由曾明園就所擔保之股票求償？被告辯稱其
未曾填寫本件支票之金額及日期，亦未蓋用發票人之印章云云，是否與該同意書所記
載之意旨有悖，不無研求之餘地，原審未詳加勾稽，深入究明，遽為判決，亦嫌率斷
。檢察官上訴意旨執以指摘，為有理由，應認原判決有撤銷發回之原因。
據上論結，應依刑事訴訟法第三百九十七條、第四百零一條，判決如主文。
中　　　華　　　民　　　國　　九十三　　年　　　八　　　月　　 十一 　　日
                              最高法院刑事第九庭
                                  審判長法官  邵　燕　玲
                                        法官  陳　世　雄
                                        法官  惠　光　霞
                                        法官  石　木　欽
                                        法官  郭　毓　洲
      右正本證明與原本無異
                                              書  記  官
中　　　華　　　民　　　國　　九十三　　年　　　八　　　月　　 十八 　　日
                                                                        Ｌ
